臺灣臺南地方法院刑事判決　　　　　　 100年度訴字第1199號
公　訴　人　臺灣臺南地方法院檢察署檢察官
被　　　告　王程生
指定辯護人　黃逸柔律師
上列被告因違反毒品危害防制條例案件，經檢察官提起公訴（99
年度偵字第14339號），本院判決如下：
    主  文
王程生犯如附表所示之販賣第一級毒品罪共伍罪，均累犯，各處
如附表主文欄所示之刑。應執行有期徒刑玖年，未扣案之ＮＯＫ
ＩＡ牌行動電話壹支（含門號0000000000號ＳＩＭ卡
壹枚）及不詳廠牌行動電話壹支（含門號0000000000
號ＳＩＭ卡壹枚）均沒收，如全部或一部不能沒收時，追徵其價
額；未扣案之販賣第一級毒品所得共新臺幣肆仟元均沒收，如全
部或一部不能沒收時，以其財產抵償之。
    事  實
一、王程生前於民國95年間因施用第一、二級毒品案件，經本院
    以95年度訴字第593 號分別判處有期徒刑7 月及4 月，應執
    行有期徒刑9 月確定；復於同年間因詐欺案件，經本院以95
    年度簡字第3366號判處有期徒刑5 月確定；另於同年間因施
    用第一級毒品案件，經本院以95年度訴字第1536號判處有期
    徒刑1 年確定，上開4 罪經本院依中華民國九十六年罪犯減
    刑條例之規定，於96年8 月21日以96年度聲減字第1581號分
    別減刑為有期徒刑3 月又15日、2 月、2 月又15日及6 月，
    應執行有期徒刑1 年1 月確定，甫於96年10月31日縮刑期滿
    執行完畢。猶不知悔改，其明知海洛因為毒品危害防制條例
    第2 條第2 項第1 款所列之第一級毒品，不得持有、販賣，
    竟意圖營利，基於販賣第一級毒品海洛因之犯意，以其所使
    用之門號0000000000號、0000000000號行動電話作為販賣毒
    品之聯絡工具，於附表所示之交易時間、地點，以附表所示
    之數量、價格，先後販賣如附表所示之第一級毒品海洛因予
    附表所示之人。嗣經臺灣臺南地方法院檢察署檢察官向本院
    聲請對於王程生使用上開門號0000000000號行動電話實施通
    訊監察後，始循線查悉上情。
二、案經臺南市政府警察局麻豆分局報告臺灣臺南地方法院檢察
    署檢察官偵查起訴。
    理    由
壹、證據能力部分：
一、卷附通訊監察譯文，係警員依據本院99年度聲監字第44號所
    核發之通訊監察書，於核准通訊監察期間內，對於被告王程
    生所使用之門號0000000000號行動電話進行通訊監察之事實
    ，有本案相關通訊監察譯文在卷可佐，而被告及其辯護人亦
    均不爭執上開通訊監察譯文資料之證據能力（見本院卷第34
    頁），復經本院於審理時就上開通訊監察譯文依法提示，踐
    行調查證據之程序，經核與監聽錄音具有相同之價值，自有
    證據能力。
二、按「被告以外之人於審判外之言詞或書面陳述，除法律有規
    定者外，不得作為證據。」刑事訴訟法第159 條第1 項定有
    明文，次按「被告以外之人於審判外之陳述，雖不符前4 條
    之規定，而經當事人於審判程序同意作為證據，法院審酌該
    言詞陳述或書面陳述作成時之情況，認為適當者，亦得為證
    據。當事人、代理人或辯護人於法院調查證據時，知有第15
    9 條第1 項不得為證據之情形，而未於言詞辯論終結前聲明
    異議者，視為有前項之同意。」刑事訴訟法第159 條之5 亦
    規定甚明。查本判決後述之其餘證據資料，其中具傳聞性質
    之證據部分，縱無刑事訴訟法第159 條之1 至第159 條之4
    或其他規定之傳聞證據例外情形，惟檢察官、被告均同意作
    為證據，且至本案言詞辯論時，均未爭執其證據能力，本院
    審酌各該證據均非違法蒐證取得之證據，且依該證據作成情
    況作為證據應為適當，依刑事訴訟法第159 條之5 規定，應
    有證據能力。
貳、實體部分：
一、上揭犯罪事實，業據被告於警詢、偵查及本院審理時坦承不
    諱（見警卷第2-6 、2-9 、2-10頁、臺灣臺南地方法院檢察
    署99年度偵字第14339 號卷〈下稱偵二卷〉第14、16、99至
    100 頁；本院卷第19頁反面、第28頁反面），核與證人謝明
    河、洪國順於警詢及偵查中證述之情節大致相符（謝明河部
    分見警卷第6 、7 頁、偵二卷第37、38、118 頁；洪國順部
    分見警卷第26、27、30至32頁、偵二卷第45、46、123 頁）
    ，並有被告所使用之門號0000000000號行動電話與謝明河所
    使用之門號0000000000號行動電話；被告所使用之門號0000
    000000號、0000000000號行動電話與洪國順所使用之門號00
    00000000號行動電話雙向通聯記錄（與謝明河通話部分見偵
    二卷第177 至18 0頁；與洪國順通話部分見偵二卷第25、90
    至92、173 至176 頁）及被告所使用之門號0000000000號行
    動電話通訊監察譯文在卷可佐（見臺灣臺南地方法院檢察署
    99 年 度他字第305 號卷〈下稱偵一卷〉第8 至20頁）附卷
    可稽。足認被告之上開自白均與事實相符，應可採信。
二、按販賣毒品罪，不以販入之後，復行賣出為必要，只須意圖
    營利而販入或賣出，有一於此，犯罪即為成立；而所謂「意
    圖」，即犯罪之目的，原則上不以發生特定結果為必要，即
    衹須有營利之意圖為已足，不以買賤賣貴而從中取利為必要
    。又政府為杜絕毒品氾濫，毒害人民甚深，再三宣導民眾遠
    離毒品、媒體報導既深且廣，對於禁絕毒品之政策，應為大
    眾所熟悉。再政府對於查緝施用、轉讓及販賣毒品無不嚴格
    執行，且販賣毒品罪係重罪，若無利可圖，衡情一般持有毒
    品者，當不致輕易將持有之毒品交付他人。況販賣毒品乃違
    法行為，非可公然為之，且有其獨特之販售路線及管道，亦
    無公定之價格，復可任意增減其分裝之數量，而每次買賣之
    價量，亦可能隨時依市場貨源之供需情形、交易雙方之關係
    深淺、資力、對行情之認知、查緝是否嚴緊，及購買者被查
    獲時供述購買對象之可能性風險評估等諸般事由，而異其標
    準，非可一概而論，是販賣之利得，誠非固定，而縱使販賣
    之人從價差或量差中牟利方式雖異，其意圖營利之非法販賣
    行為仍屬同一。從而，舉凡有償交易，除足以反證其確係另
    基於某種非圖利本意之關係外，通常尚難因無法查悉其販入
    價格，做為是否高價賣出之比較，諉以無營利之意思而阻卻
    販賣犯行之追訴。本件倘被告未販售上開毒品從中牟利，自
    無平白費時、費力，特意於附表所示地點交付毒品予證人謝
    明河、洪國順等人之理；況被告亦供承其本身亦有施用毒品
    ，販毒可賺取自己施用的部分（見本院卷第33頁），足見被
    告確有販賣第一級毒品從中牟利之意圖甚明。是被告之上開
    任意性自白核與事證相符，應足採信，本件事證已臻明確，
    被告犯行洵堪認定，應予依法論科。
三、核被告所為，係犯毒品危害防制條例第4 條第1 項之販賣第
    一級毒品罪。被告持有第一級毒品之低度行為，為販賣之高
    度行為所吸收，不另論罪。被告所犯上開販賣第一級毒品5
    罪，犯意各別，行為互殊，應予分論併罰。被告有事實欄所
    載之前科執行情形，有臺灣高等法院被告前案紀錄表在卷可
    按，其於前案有期徒刑執行完畢後，5 年內故意再犯本件有
    期徒刑以上之各罪，均為累犯，應依刑法第47條第1項 之規
    定，就法定刑併科罰金刑部分加重其刑，至法定刑死刑、無
    期徒刑部分依法不得加重。被告就其所犯販賣第一級毒品海
    洛因犯行，於偵查中及本院審理時均自白犯罪，合於毒品危
    害防制條例第17條第2 項減刑之規定，應就其前開所犯均予
    減輕其刑，並依法先加後減之。又刑法第59條規定：「犯罪
    之情狀顯可憫恕，認科以最低度刑仍嫌過重者，得酌量減輕
    其刑」，其立法理由指出：本條所謂「犯罪之情狀可憫恕」
    ，自係指裁判者審酌刑法第57條各款所列事項以及其他一切
    與犯罪有關之情狀之結果，認其犯罪足堪憫恕者而言。另最
    高法院70年第6 次刑事庭會議決議：刑法第59條規定，犯罪
    之情狀可憫恕者，得酌量減輕其刑，同法第57條規定，科刑
    時應審酌一切情狀，尤應注意左列事項（共10款）為科刑重
    輕之標準，兩條適用上固有區別，惟所謂「犯罪之情狀」與
    「一切情形」云云，並非有截然不同之領域，於裁判上酌減
    其刑時，應就犯罪一切情狀（包括第57條所列舉之10款事項
    ），予以全盤考量，審酌其犯罪有無可憫恕之事由（即判例
    所稱有特殊之原因與環境等等，在客觀上足以引起一般同情
    ，以及宣告法定低度刑，是否猶嫌過重），以為判斷。故適
    用第59條酌量減輕其刑時，並不排除第57條所列舉10款事由
    之審酌，惟其程度應達於確可憫恕，始可予以酌減。經查：
    被告所犯如附表所示之販賣第一級毒品海洛因犯行，次數僅
    5 次，販賣對象僅2 人，且每次販賣所得不多，總所得亦僅
    新臺幣（下同）4,000 元，且據被告供述，其販賣毒品係因
    本身亦屬吸毒者欲從中賺取一些毒品以供自己吸食之用，所
    生危害及所獲利益，與一般販毒者動輒販賣上百、上千公克
    之中、大盤商相比，其惡性顯然較輕，雖經依法減輕其刑後
    ，仍屬情輕法重，犯罪之情狀顯可憫恕，爰依刑法第59條之
    規定酌減其刑，並依法先加後遞減之。
四、爰審酌被告為高職畢業，家庭經濟狀況為勉持，家中並有父
    親及二名子女仰賴其扶養，業據被告於本院審理中供明，有
    本院審理期日筆錄之記載可參（見本院卷第33頁），前有等
    毒品罪及詐欺罪等前科，素行欠佳，明知毒品對人體身心健
    康危害之烈，竟數次為前揭販賣毒品之犯行，擴大毒品危害
    範圍，戕害國人身心健康，助長施用毒品之不良風氣，惟其
    所犯販賣毒品之數量非鉅、次數非多、獲利不多，兼衡犯後
    坦承犯行，暨其犯罪動機、目的、犯罪次數、交易金額等一
    切情狀，各處如主文所示之刑，並定其應執行刑，以資懲儆
    。又被告各次販賣第一級毒品所得共4,000 元，雖未扣案，
    惟屬被告因犯罪所得之財物，依毒品危害防制條例第19條第
    1 項規定，仍應於各該主文項下宣告沒收，如全部或一部不
    能沒收時，以其財產抵償之。另未扣案之ＮＯＫＩＡ牌行動
    電話1 支（由被告搭配門號0000000000號SIM 卡1 枚使用）
    、不詳廠牌之行動電話1 支（由被告搭配門號0000000000號
    SIM 卡1 枚使用），係被告分別用以與謝明河、洪國順聯絡
    海洛因交易事宜等情，迭據被告於偵、審中供承不諱，且有
    上開2 支行動電話之通聯記錄及0000000000號行動電話通訊
    監察譯文在卷可稽。其中門號0000000000號行動電話，係被
    告向某不詳姓名之男子購得；門號0000000000號行動電話，
    則係被告請其前妻吳氏梅申請後交由其使用，業據被告於警
    詢及偵查中供述在案（見警卷第2- 6、偵二卷第14頁），足
    徵上開電話係由被告實際使用並取得處分權無訛，又動產所
    有權誰屬之認定，原則上係以占有之外觀狀態為斷，則上開
    電話之申請名義人雖非被告，但應可認定被告為所有權人，
    且上開2 支行動電話（各含SIM 卡1 枚），被告雖稱已丟棄
    ，但因無積極證據證明業已滅失，仍應依毒品危害防制條例
    第19條第1 項之規定沒收之，爰分別於各該主文項下宣告沒
    收之，如全部或一部不能沒收時，追徵其價額。至於扣案之
    注射針筒1 支，被告固稱均為其所有之物，然與本件犯行無
    關，業經被告供述在卷（見本院卷第33頁），復查無其他事
    證證明係供被告犯本罪所用、預備所用、或所得之物，又非
    屬違禁物品，本院自無從為沒收之諭知，附此敘明。
據上論斷，應依刑事訴訟法第299 條第1 項前段，毒品危害防制
條例第4 條第1 項、第17條第2 項、第19條第1 項，刑法第11條
、第47條第1 項、第59條、第51條第5 款，判決如主文。
本案經檢察官薛雯文到庭執行職務。
中    華    民    國   100    年    11    月    3     日
                    刑事第三庭  審判長法  官  卓穎毓
                                      法  官  施介元
                                      法  官  曾子珍
以上正本證明與原本無異
如不服本判決應於收受本判決後10日內向本院提出上訴書狀，並
應敘述具體理由。其未敘述上訴理由者，應於上訴期間屆滿後20
日內向本院補提理由書狀（均須按他造當事人之人數附繕本）「
切勿逕送上級法院」。
                                      書記官  陳鈺翰
中    華    民    國   100    年    11    月    7     日
毒品危害防制條例第4 條第1 項：
製造、運輸、販賣第一級毒品者，處死刑或無期徒刑；處無期徒
刑者，得併科新臺幣二千萬元以下罰金。
┌───────────────────────────────────────────────┐
│附表：                                                                                        │
├─┬────┬─────┬──────┬───────┬─────────┬─────────┤
│編│交易對象│交易時間  │ 交易地點   │毒品種類及數量│證據資料          │主文              │
│號│        │          │            │、價格        │                  │                  │
├─┼────┼─────┼──────┼───────┼─────────┼─────────┤
│1 │謝明河  │99年1月1日│臺南市新營區│第一級毒品海因│1.被告於警詢、偵查│王程生販賣第一級毒│
│  │（持用門│          │東學路174 號│1 小包1,000 元│  中之供述（見警卷│品，累犯，處有期徒│
│  │號092155│          │            │              │  第2-6 頁、偵二卷│刑柒年柒月，未扣案│
│  │8620號行│          │            │              │  第14頁）。      │之ＮＯＫＩＡ牌行動│
│  │動電話）│          │            │              │2.證人謝明河於警詢│電話壹支（含門號０│
│  │        │          │            │              │  之證述及偵查中結│000000000│
│  │        │          │            │              │  證（見警卷第6 、│號ＳＩＭ卡壹枚）沒│
│  │        │          │            │              │  7 、10頁；偵二卷│收，如全部或一部不│
│  │        │          │            │              │  第37、38、118 頁│能沒收時，追徵其價│
│  │        │          │            │              │  ）。            │額；未扣案之販賣第│
│  │        │          │            │              │3.被告所使用之門號│一級毒品所得新臺幣│
│  │        │          │            │              │  0000000000號行電│壹仟元沒收，如全部│
│  │        │          │            │              │  話與謝明河所用之│或一部不能沒收時，│
│  │        │          │            │              │  門號0000000000號│以其財產抵償之。  │
│  │        │          │            │              │  行動電話通聯記錄│                  │
│  │        │          │            │              │  （見偵二卷第177 │                  │
│  │        │          │            │              │  至180 頁）      │                  │
├─┼────┼─────┼──────┼───────┼─────────┼─────────┤
│2 │謝明河  │99年1月2日│同上        │第一級毒品海洛│同上              │王程生販賣第一級毒│
│  │（持用門│          │            │因1小包1,000元│                  │品，累犯，處有期徒│
│  │號092155│          │            │              │                  │刑柒年柒月，未扣案│
│  │8620號行│          │            │              │                  │之ＮＯＫＩＡ牌行動│
│  │動電話）│          │            │              │                  │電話壹支（含門號０│
│  │        │          │            │              │                  │000000000│
│  │        │          │            │              │                  │號ＳＩＭ卡壹枚）沒│
│  │        │          │            │              │                  │收，如全部或一部不│
│  │        │          │            │              │                  │能沒收時，追徵其價│
│  │        │          │            │              │                  │額；未扣案之販賣第│
│  │        │          │            │              │                  │一級毒品所得新臺幣│
│  │        │          │            │              │                  │壹仟元沒收，如全部│
│  │        │          │            │              │                  │或一部不能沒收時，│
│  │        │          │            │              │                  │以其財產抵償之。  │
├─┼────┼─────┼──────┼───────┼─────────┼─────────┤
│3 │謝明河  │99年1月4日│同上        │第一級毒品海洛│同上              │王程生販賣第一級毒│
│  │（持用門│          │            │因1小包1,000元│                  │品，累犯，處有期徒│
│  │號092155│          │            │              │                  │刑柒年柒月，未扣案│
│  │8620號行│          │            │              │                  │之ＮＯＫＩＡ牌行動│
│  │動電話）│          │            │              │                  │電話壹支（含門號０│
│  │        │          │            │              │                  │000000000│
│  │        │          │            │              │                  │號ＳＩＭ卡1 枚）沒│
│  │        │          │            │              │                  │收，如全部或一部不│
│  │        │          │            │              │                  │能沒收時，追徵其價│
│  │        │          │            │              │                  │額；未扣案之販賣第│
│  │        │          │            │              │                  │一級毒品所得新臺幣│
│  │        │          │            │              │                  │壹仟元沒收，如全部│
│  │        │          │            │              │                  │或一部不能沒收時，│
│  │        │          │            │              │                  │以其財產抵償之。  │
├─┼────┼─────┼──────┼───────┼─────────┼─────────┤
│4 │洪國順  │99年1 月下│臺南市新營區│第一級毒品海洛│1.被告於警詢、偵查│王程生販賣第一級毒│
│  │（持用門│旬即1 月24│中興路統一超│因1小包500元  │  中之供述（見警卷│品，累犯，處有期徒│
│  │號091018│、25、27、│商旁        │              │  第2-9 、2-10頁、│刑柒年柒月，未扣案│
│  │7761號行│28、31日中│            │              │  偵二卷第16頁）。│之ＮＯＫＩＡ牌行動│
│  │動電話）│之某日    │            │              │2.證人洪國順於偵查│電話壹支（含門號０│
│  │        │          │            │              │  中結證（見警卷第│000000000│
│  │        │          │            │              │  26、27、30至32頁│號ＳＩＭ卡壹枚）及│
│  │        │          │            │              │  ；偵二卷第45、46│不詳廠牌行動電話壹│
│  │        │          │            │              │  、123 頁）。    │支（含門號０九三一│
│  │        │          │            │              │3.通訊監察譯文（見│０九０八六五號ＳＩ│
│  │        │          │            │              │  偵一卷第9、12、1│Ｍ卡壹枚）均沒收，│
│  │        │          │            │              │  5頁）。         │如全部或一部不能沒│
│  │        │          │            │              │4.被告所使用之門號│收時，追徵其價額；│
│  │        │          │            │              │  0000000000號行動│未扣案之販賣第一級│
│  │        │          │            │              │  電話與洪國順所使│毒品所得新臺幣伍佰│
│  │        │          │            │              │  用之門號00000000│元沒收，如全部或一│
│  │        │          │            │              │  61號行動電話通聯│部不能沒收時，以其│
│  │        │          │            │              │  紀錄（見偵二卷第│財產抵償之。      │
│  │        │          │            │              │  173 至176 頁）。│                  │
│  │        │          │            │              │5.被告所使用之門號│                  │
│  │        │          │            │              │  0000000000號行動│                  │
│  │        │          │            │              │  電話與洪國順所使│                  │
│  │        │          │            │              │  用之門號00000000│                  │
│  │        │          │            │              │  61號行動電話通聯│                  │
│  │        │          │            │              │  紀錄（見偵二卷第│                  │
│  │        │          │            │              │  25頁）。        │                  │
├─┼────┼─────┼──────┼───────┼─────────┼─────────┤
│5 │洪國順  │99年2 月間│同上        │第一級毒品海洛│同上1.2.3.4.      │王程生販賣第一級毒│
│  │（持用門│即2 月8 、│            │因1小包500元  │                  │品，累犯，處有期徒│
│  │號091018│9 日某日  │            │              │                  │刑柒年柒月，未扣案│
│  │7761號行│          │            │              │                  │之不詳廠牌行動電話│
│  │動電話）│          │            │              │                  │（含門號０九三一０│
│  │        │          │            │              │                  │九０八六五號ＳＩＭ│
│  │        │          │            │              │                  │卡壹枚）沒收，如全│
│  │        │          │            │              │                  │部或一部不能沒收時│
│  │        │          │            │              │                  │，追徵其價額；未扣│
│  │        │          │            │              │                  │案之販賣第一級毒品│
│  │        │          │            │              │                  │所得新臺幣伍佰元沒│
│  │        │          │            │              │                  │收，如全部或一部不│
│  │        │          │            │              │                  │能沒收時，以其財產│
│  │        │          │            │              │                  │抵償之。          │
└─┴────┴─────┴──────┴───────┴─────────┴─────────┘